【裁判字號】    95,訴,2806
【裁判日期】    951228
【裁判案由】    毒品危害防制條例
【裁判全文】
臺灣板橋地方法院刑事判決              95年度訴字第2806號
公  訴  人  臺灣板橋地方法院檢察署檢察官
被      告  甲○○
上列被告因違反毒品危害防制條例案件，經檢察官提起公訴（95
年度毒偵字第5175號），本院判決如下：
    主  文
甲○○施用第一級毒品，累犯，處有期徒刑柒月；又施用第二級
毒品，累犯，處有期徒刑肆月。應執行有期徒刑拾月。
    事  實
一、甲○○前於民國90年間因施用毒品案件，經本院以90年度毒
    聲字第1709號裁定送觀察、勒戒後，認無繼續施用毒品之傾
    向，並經臺灣板橋地方法院檢察署檢察官於90年5 月7日 以
    90年度毒偵字第1828號為不起訴處分確定。復於91年間因施
    用第二級毒品案件，經本院以91年度毒聲字第2255號裁定送
    觀察、勒戒後，認有繼續施用毒品之傾向，而於91年7 月30
    日經本院以91年度毒聲字第2439號裁定令入戒治處所接受強
    制戒治，其指揮書執畢日期為92年7 月29日，而其此次犯行
    並經檢察官聲請簡易判決處刑後，經本院以91年度重簡字第
    994 號判決判處有期徒刑4 月確定；嗣其更於91年間因施用
    第一級毒品案件，經臺灣宜蘭地方法院另以91年度宜簡字第
    223 號判決判處有期徒刑6 月確定。又其於91年間因恐嚇案
    件，再經臺灣宜蘭地方法院以92年度訴字第347 號判決判處
    有期徒刑8 月確定，其後臺灣宜蘭地方法院就甲○○所受前
    述有期徒刑之宣告經以93年度聲字第383 號裁定定其應執行
    之刑為1 年4 月後，於93年9 月8 日因假釋出監，且於93年
    10月22日縮刑期滿執行完畢（構成累犯）。
二、甲○○明知海洛因及甲基安非他命分別係毒品危害防制條例
    所列管之第一級及第二級毒品，不得施用、持有，竟不知悔
    改，於92年7 月29日強制戒治執行完畢後5 年內之95年7 月
    19 日21 時許（起訴書載為95年7 月19日晚上11時30分許為
    警採尿往前回溯26小時內之某時），基於施用第一級毒品海
    洛因之犯意，在臺北縣新莊市○○街231 巷20號2 樓友人住
    處（起訴書載為不詳處所）內，以將海洛因摻入香菸內點燃
    施用之方式，而施用第一級毒品海洛因1 次；又另行基於施
    用第二級毒品甲基安非他命之犯意，於95年7 月19日為警查
    獲後採尿前回溯96小時內之某時（扣除被告為警於95年7 月
    19日21時35分許查獲後人身自由受公權力合法拘束之無從施
    用毒品甲基安非他命之時間），在不詳處所，以不詳方式，
    施用第二級毒品甲基安非他命1 次。嗣經警於95年7 月19
    日21時35分許，在臺北縣新莊市○○街231 巷20號2 樓內查
    獲甲○○，並扣得注射針筒1 支，並經警採集其尿液送驗，
    結果呈鴉片類及安非他命類之陽性反應，始查知上情。
三、案經臺北縣政府警察局報請臺灣板橋地方法院檢察署檢察官
    偵查起訴。
    理  由
一、上揭施用第一級毒品海洛因之事實，業據被告甲○○於本院
    準備程序及審理時坦承不諱，且被告為警查獲時所採尿液，
    經送請臺灣檢驗科技股份有限公司檢驗結果，確呈鴉片類（
    可待因、嗎啡）陽性反應（乃施用海洛因後之代謝反應），
    此有該公司95年8 月9 日CH/2006/71262 號濫用藥物檢驗報
    告及臺北縣政府警察局刑警隊95年7 月20日偵辦毒品案件尿
    液代碼表各1 紙在卷可稽。足認被告此部分自白與事實相符
    ，可堪採信。
二、至於被告甲○○雖於警詢、偵查及本院審理時迭次否認有何
    施用甲基安非他命之行為。然查被告於95年7 月19日為警查
    獲後所採尿液，經送臺灣檢驗科技股份有限公司以EIA 酵素
    免疫分析法初步檢驗，再以GC/MS 氣相層析質譜儀法確認檢
    驗結果，認其內呈有安非他命類陽性類反應乙節，此有上開
    公司出具之前揭報告（檢體編號：101566）、臺北縣政府警
    察局刑警隊95年7 月20日偵辦毒品案件尿液代碼表各1 份附
    卷可稽。乃依前揭報告所載，上開機關係先藉EIA 酵素免疫
    分析法初步檢驗，繼以GC/MS （即氣相層析質譜儀分析法）
    方法作為確認檢驗之方法，而以GC/MS （即氣相層析質譜儀
    分析法）進行確認者，均不致產生偽陽性反應，此經行政院
    衛生署管制藥品管理局以92年7 月23日管檢字第092005609
    號函文說明清楚（該函附卷），茲被告為警查獲後採集其尿
    液檢體，經以氣相層析質譜儀分析法確認檢驗後，既呈甲基
    安非他命類之陽性反應，足徵被告於95年7 月19日21時35分
    許為警查獲後採尿前，當有施用甲基安非他命類毒品之行為
    無疑。再按甲基安非他命經口服投與後，約70％於24小時內
    自尿中排出，約90％於96小時內自尿中排出，由於目前國內
    尿液中甲基安非他命之檢驗僅為鑑定其是否呈陽性反應，尚
    未定其含量，且甲基安非他命成分之檢出，與其投與方式、
    投與量、個人體質、採尿時間與檢測儀器之精密度等諸多因
    素有關，因此僅憑尿液中呈甲基安非他命陽性反應，並無法
    確實推算吸食時間距採集時間之長短，惟依上述資料推斷，
    最長可能不會超過4 日即96小時，此亦經行政院衛生署藥物
    食品檢驗局於81年2 月8 日以（81）藥檢壹字第001156號函
    釋明在案，是知被告尿液既經檢驗出有施用甲基安非他命代
    謝後之陽性反應，足證被告至少於95年7 月19日21時35分許
    為警查獲後接受採尿前之96小時內之某時點，確有曾施用第
    二級毒品甲基安非他命之事實（惟被告自95年7月19日21時
    35分許為警查獲後，至同日稍後為警採尿前，既均在員警戒
    護下，自不可能施用毒品）。因此被告所辯並無施用第二級
    毒品甲基安非他命云云，無非卸責之詞，尚非可採。
三、另按被告有前揭如事實欄所載違反毒品危害防制條例案件之
    情事而經法院裁定送觀察、勒戒及戒治，並於92年7 月29日
    戒治期滿（指揮書執畢日期），此有臺灣高等法院被告前案
    紀錄表在卷可查，復據被告是認在卷。從而，被告確有於強
    制戒治執行完畢後，5 年以內再犯毒品危害防制條例第10條
    第1 項、第2 項之施用第一級、第二級毒品犯行。本件事證
    明確，被告犯行堪以認定。
四、核被告甲○○所為，係犯毒品危害防制條例第10條第1 項、
    第2 項之施用第一級毒品罪及施用第二級毒品罪。又其持有
    第一級毒品海洛因及第二級毒品甲基安非他命之低度行為各
    分別為施用第一級毒品、第二級毒品之高度行為所吸收，均
    不另論罪。被告所犯上開二罪，犯意各別，行為互殊，應予
    分論併罰。又被告曾有如事實欄所載之犯行及執行情形，此
    有臺灣高等法院被告前案紀錄表1 份在卷可按，其受有期徒
    刑之執行完畢後，5 年內故意再犯本件有期徒刑以上之罪應
    論以累犯，並加重其刑。爰審酌被告前有如事實欄所載之多
    次施用毒品前科，仍不知悔悟，故態復萌，再次施用毒品，
    無視於毒品對於自身健康之戕害及國家對於杜絕毒品犯罪之
    禁令，惟參酌被告犯後坦承部分犯行之態度，及施用毒品者
    均具有相當程度之生理成癮性及心理依賴性，戒除不易，且
    犯罪心態與一般刑事犯罪之本質不同，非難性較低等一切情
    狀，量處如主文所示之刑，以資懲儆。至扣案之注射針筒1
    支固為被告所有，然非違禁物，且並非供被告犯本件施用第
    一級毒品所用之物，經被告陳明在卷（本院卷第23頁），爰
    不予宣告沒收，附此敘明。
五、至被告於本院審理時，雖供稱：伊於95年6 月底及7 月初有
    另有施用第一級毒品海洛因共2 次云云，惟依卷內事證，前
    揭情節除有被告之自白外，並無其他積極證據可佐，且本院
    亦查無其他積極證據可資證明被告除前開論罪科刑之施用第
    一級毒品犯行外，另有其他施用毒品海洛因之行為，自難僅
    憑被告上揭陳述即認彼確有前述施用海洛因之行為，況此部
    分亦未經公訴人起訴，本院爰不另為處理，附此說明。
據上論斷，應依刑事訴訟法第299 條第1 項前段，毒品危害防制
條例第10條第1 項、第2 項，刑法第11條、第47條、第51條第5
款，判決如主文。
本案經檢察官朱學瑛到庭執行職務。
中    華    民    國    95    年    12    月    28    日
                  刑事第三庭審判長法  官  陳忠行
                                  法  官  廖怡貞
                                  法  官  廖胤瑮
上列正本證明與原本無異。
如不服本判決，應於判決送達後10日內向本院提出上訴狀（應附
繕本），上訴於臺灣高等法院。
                                  書記官  黃炎煌
中    華    民    國    95    年    12    月    28    日
附錄本案論罪科刑所引法條：
毒品危害防制條例第10條
施用第一級毒品者，處6 月以上5 年以下有期徒刑。
施用第二級毒品者，處3 年以下有期徒刑。


司法院資訊處製作；財團法人民間司法改革基金會備份。
